臺灣高等法院刑事判決　　　　　　　　　　　　　九十三年度交上訴字第一四五號
　　上　訴　人
　　即自訴人　　乙○○
　　　　　　　　　　　　有律師代收）
　　自訴代收人　沈永宏律師
　　被　　　告　甲○○
　　指定辯護人　本院公設辯護人丙○○
右上訴人因被告殺人未遂案件，不服臺灣臺北地方法院九十二年度交自字第一三號，
中華民國九十三年八月二十六日第一審判決，提起上訴，本院判決如左：
    主  文
上訴駁回。
    理  由
一、自訴意旨略以：被告甲○○於民國九十二年四月四日上午九時許（自訴狀誤載為
    上午八時四十五分許），駕駛奧迪（ＡＵＤＩ）廠牌、排氣量二千六百ＣＣ、車
    牌號碼ＣＩ─二六四七號德國原裝進口百萬自用小客車，沿同向四車道之臺北市
    ○○○路二段南向北方向內側車道行駛，行經該路段與福州、潮州街交岔路口，
    當時天氣晴朗、能見度、路況均甚佳，被告明知路口南向北方向行車管制號誌已
    轉變為紅燈，現場交通指揮人員亦指揮路口東向西方向車輛前行，而斯時為上下
    班交通繁忙之際，該處亦為車輛繁忙之路口，如闖越紅燈極易肇事，其能預見將
    肇事使人死傷，仍不依號誌及指揮人員之指示，自恃所駕車輛為德國原裝進口百
    萬名車而故意以每小時七、八十公里之速度闖紅燈加速前行、進入路口，適自訴
    人乙○○騎乘車牌號碼ＧＪＡ─一七五號重型機車稍早亦沿臺北市○○○路○段
    由南向北方向行駛，行經該路段與福州、潮州街交岔路口，擬左轉西向進入福州
    街，乃先至路口東側潮州街口機慢車左轉待轉區內停等紅燈，俟路口東西向行車
    管制號誌轉變為綠燈、現場交通指揮人員亦指揮東西向車輛起步，自訴人乃依指
    示起步由東向西方向進入路口，被告所駕車輛遂撞擊自訴人所騎乘之機車，自訴
    人因而人車倒地，受有頭部外傷併臉部（上下嘴唇）撕裂傷、身體多處（左手背
    、右手背、左膝、右膝、左下肢）擦傷、上下門牙各斷裂一顆、另四顆牙齒龜裂
    、急性坐骨神經痛等傷勢，被告有殺人之未必故意，因認被告涉犯刑法第二百七
    十一條第二項之殺人未遂罪嫌。
二、自訴意旨認被告涉犯刑法第二百七十一條第二項之殺人未遂罪嫌，無非係以：
    被告坦承於前開時、地駕駛車牌號碼ＣＩ─二六四七號自用小客車，與自訴人所
    騎乘、車牌號碼ＧＪＡ─一七五號重型機車碰撞，自訴人因而人車倒地，受有頭
    部外傷併臉部（上下嘴唇）撕裂傷、身體多處（左手背、右手背、左膝、右膝、
    左下肢）擦傷、上下門牙各斷裂一顆等傷勢，臺北市政府警察局中正第二分局
    交通分隊道路交通事故調查報告表、現場圖、補充資料表、談話紀錄表、號誌運
    作圖所載及現場照片、車輛照片，臺北市政府警察局交通警察大隊交通事故肇
    事原因初步分析研判表認被告涉嫌違反號誌管制，自訴人診斷證明書四紙，
    證人即臺北市政府警察局中正第二分局交通分隊員警林大友之證詞等為論據。訊
    據被告固不諱言：於前揭時地，駕駛車牌號碼ＣＩ─二六四七號自用小客車，見
    行車管制號誌已轉變為黃燈，仍前行至路口，與自訴人所乘機車發生車禍，自訴
    人因而人車倒地受傷等情，然堅決否認有殺人未遂或故意傷害犯行，辯稱：當日
    並未超速闖紅燈，其所駕車輛到達路口停止線之際，路口南北向行車管制號誌甫
    轉變為黃燈，以約每小時五十公里之速度前行、跨越停止線、進入路口，即將通
    過路口之際，突遭自訴人所乘機車碰撞，自訴人因而人車倒地受傷，其與自訴人
    素不相識，並無殺害或故意傷害自訴人之意思，當日現場並無交通指揮人員，伊
    並未闖紅燈，亦未超速行駛，另告訴人所受另四顆牙齒龜裂、急性坐骨神經痛等
    傷勢，無法證明與本件事故相關等語。
三、按犯罪事實應依證據認定之，無證據不得認定犯罪事實，刑事訴訟法第一百五十
    四條第二項定有明文。又認定不利於被告之事實，須依積極證據，苟積極證據不
    足為不利於被告事實之認定時，即應為有利於被告之認定，更不必有何有利之證
    據，最高法院三十年上字第八一六號著有判例可資參照；且告訴人之告訴，係以
    使被告受刑事訴追為目的，是其陳述是否與事實相符，仍應調查其他證據以資審
    認；被害人之陳述如無瑕疵，且就其他方面調查又與事實相符，固足採為科刑之
    基礎，倘其陳述尚有瑕疵，則在未究明前，遽採為論罪科刑之根據，即難認為適
    法；告訴人以使被告受刑事處分為目的，所陳被害情形，以及對於被告之攻擊，
    必須無瑕疵可指，而就其他方面調查又與事實相符者，始得資為判決之基礎，最
    高法院五十二年台上字第一三００號、八十三年度台上字第九八九號、五十五年
    度台上字第一七號、七十九年度台上字第三九二三號、八十一年度台上字第三五
    三九號分別著有判例。
四、經查：
（一）被告於九十二年四月四日上午九時許，駕駛奧迪廠牌、排氣量二千六百ＣＣ、
      車牌號碼ＣＩ─二六四七號自用小客車，沿臺北市○○○路○段四車道之內側
      車道，由南向北行駛，行經該路段與福州、潮州街交岔路口，擬由南向北方向
      直行通過路口，適自訴人騎乘車牌號碼ＧＪＡ─一七五號重型機車，由東向西
      方向進入路口，擬由東向西方向直行通過路口，自訴人所乘機車前車頭，猛力
      撞擊被告所駕車輛右前葉子板，自訴人因而人車倒地，受有頭部外傷併臉部（
      上下嘴唇）撕裂傷、身體多處（左手背、右手背、左膝、右膝、左下肢）擦傷
      、上下門牙各斷裂一顆等傷勢之事實，已經被告坦承不諱，核與證人即當日到
      場處理之臺北市政府警察局中正第二分局交通分隊員警林大友證述情節相符，
      並有臺北市政府警察局中正第二分局交通分隊道路交通事故調查報告表、現場
      圖、談話紀錄表、補充資料表、號誌運作圖、現場照片、車輛照片、臺北市立
      和平醫院（以下簡稱和平醫院）診斷證明書、司法院公路監理（車籍資料查詢
      ）連結作業系統查詢單等附卷可參，堪認確有車禍發生。
（二）自訴人指稱：是被告來撞伊車，當時有員警指揮交通，被告違反警員及燈號指
      示闖紅燈乙節，為被告所否認，經查：本院函詢台北市交通大隊有關案發時地
      ，有無員警指揮交通，該隊轉請台北市政府警察局大安分局函覆本院稱：當時
      地並未派員執勤等語，有該函在卷可參（本院卷第五五頁），而證人林大友亦
      證稱：而當日天氣陰雨、日間自然光線、視距良好，臺北市○○○路○段與福
      州、潮州街口市區○○道路濕潤、無缺陷及障礙，行車管制號誌為綠黃紅二時
      相號誌、運作正常，該處因車流量尚屬一般，故並無交通員警站崗指揮，僅有
      派出所員警巡邏行經，當日伊係接獲勤務指揮中心通知前往處理，並未目擊本
      件事故發生經過，事故後被告所駕車輛係右前葉子板有撞擊痕跡，自訴人所乘
      機車則係前車頭有碰撞痕跡等語（原審卷第七三至七八頁），而證人林大友與
      自訴人、被告均素不相識、無任何宿怨仇隙或故舊交誼，衡情應無攀誣自訴人
      或迴護被告之可能或必要；且有道路交通事故調查報告表、補充資料表、號誌
      運作圖、現場照片、車輛照片附卷可稽，足認證人所言與事實相符，堪與採信
      。是自訴人所指即乏據，不能採信。
（三）自訴人指稱案發當時天氣晴朗、能見度、路況均甚佳，被告明知路口南向北方
      向行車管制號誌已轉變為紅燈，現場交通指揮人員亦指揮路口東向西方向車輛
      前行，而斯時為上下班交通繁忙之際，該處亦為車輛繁忙之路口，如闖越紅燈
      極易肇事，其能預見將肇事使人死傷，仍不依號誌及指揮人員之指示，自恃所
      駕車輛為德國原裝進口百萬名車而故意以每小時七、八十公里之速度闖紅燈加
      速前行、進入路口，致撞擊自訴人所乘機車，使自訴人受有頭部外傷併臉部撕
      裂傷、身體多處擦傷、上下門牙各斷裂一顆、另四顆牙齒龜裂、急性坐骨神經
      痛等傷勢，足見被告有殺人之未必故意等語，然被告堅決否認有殺人故意，經
      查：
    自訴人與被告素不相識、並無任何冤仇，當日被告、自訴人同時駕車行經該處
      均出於偶然，此為自訴人所不爭，衡情被告即無殺人動機，是被告辯稱：顯無
      殺害自訴人之意思等語，核與常情不違，非不能採信。再衡諸一般駕駛人會闖
      越黃燈，其目的無外乎貪便求快，且預期不會於路口與其他行向車輛發生碰撞
      ，焉有心存撞擊其他車輛致己身或他人車毀人亡、無法續行之理？且本件車禍
      係自訴人所乘機車車頭撞擊被告所駕車輛右前葉子板（如後所述），而被告與
      自訴人素無恩怨交誼，且無從預見橫向駛出之車輛將為自訴人所乘機車，亦無
      從預見橫向駛出之車輛能否及時煞停或閃避，被告若闖黃燈，又豈會以「所駕
      車輛供無從預見之其他車輛橫向撞擊」之方式殺害他人？是自訴人所指，顯與
      事理有違，委無可採。至自訴代理人指稱：被告有殺人之未必故意等語，然所
      謂未必故意，係指構成犯罪之事實，預見其發生，而其發生不違其本意，刑法
      第十三條第二項定有明文，自訴代理人指被告闖越號誌，顯有預見可能會發生
      傷亡之事實，固符常情，然對「被告就對死亡事實之發生，不違其本意」，此
      一非常態事實，並未提出任何證據證明，是其空言所指，不能採信。
    自訴人指稱：遭被告撞擊其車輛乙節，經查：證人林大友證稱：本件事故乃自
      訴人所乘機車由東向西方向垂直撞擊被告所駕車輛右前葉子板等語（原審卷第
      七六頁反面），且參諸補充資料表、現場照片、車輛照片所示：自訴人機車頭
      撞擊被告所駕車輛右前葉子板等情，堪認證人所言為可採，蓋衡諸汽機車除打
      滑外，不可能以車身橫撞與之垂直方向之人、車，而被告所駕汽車碰撞時，並
      無打滑情事，此觀道路交通事故現場圖、現場照片所示：被告所駕車輛事故後
      車頭猶筆直朝北、地面亦無車輛打滑所生之輪胎拖曳痕跡等情，足認並非被告
      駕車撞擊自訴人，是自訴人所指與上開證據不符，不足採信，故足認本件車禍
      乃：自訴人所乘機車車頭與被告所駕車輛車身垂直之角度猛力撞擊被告所駕車
      輛右前葉子板。
    自訴人指：被告超速駕車乙節，為被告所否認，且觀諸被告於事故當日上午十
      時許在和平醫院所製作談話紀錄表：事故前所駕車輛時速約每小時五十公里等
      語，有談話紀錄表在卷可參（原審卷第四四頁），斯時事故甫發生未久，被告
      對事故發生經過記憶應甚為清晰、正確，所述車禍情節亦較未經刪改、潤飾，
      是其所言，非不可採，而現場並無任何煞車痕跡，且觀諸道路交通事故現場圖
      、現場照片所示；被告所駕車輛事故後停止位置仍在路口內、略偏北側、恰在
      自訴人所乘機車倒地位置西方約四公尺處（計算方式：臺北市政府警察局中正
      第二分局交通分隊道路交通事故現場圖之比例尺為每格二公尺，而現場圖上自
      訴人所乘機車倒地位置西緣，與被告所駕車輛右側車身間約有兩格之距離，故
      二車相距約四公尺），足見被告之車速非快，故所駕車輛，即能在短距離內旋
      即煞停，因此，尚難遽認被告所駕車輛以每小時七、八十公里之速度超速行駛
      。至自訴人所乘機車車頭毀損程度雖非輕，然如前所述，本件車禍乃自訴人所
      乘機車車頭以垂直之角度猛力撞擊被告所駕車輛右前葉子板，故撞擊力道亦來
      自自訴人所乘機車之車速，不得據以認定被告所駕車輛超速行駛。
    至被告雖承認當日其所駕車輛到達路口停止線之際，路口南北向行車管制號誌
      已轉變為黃燈乙節，且交通事故研判表亦認被告違反號誌管制，而有歸責原因
      等語（原審卷第四一頁），惟衡諸：臺北市○○○路○段與福州、潮州街口南
      北向寬度約為二十二公尺餘（計算方式：臺北市政府警察局中正第二分局交通
      分隊道路交通事故現場圖之比例尺為每格二公尺，而現場圖上羅斯福路二段南
      向北方向停止線至北向南方向停止線間約有十一格餘，故該路口南北向寬度約
      為二十二公尺餘），以車速每小時五十公里計算，僅需約一‧六秒即可通過（
      計算方式：時速五十公里等於每六十分鐘前行五萬公尺，約等於每分鐘前行八
      百三十三公尺【小數點以下四捨五入】，約等於每秒前行十四公尺【小數點以
      下四捨五入】，則前行二十二公尺僅需約一‧六秒【小數點以下四捨五入】）
      ，而一般路口行車管制號誌黃燈約有二至三秒，轉變為紅燈後，亦有約三秒鐘
      四面全紅清道時間，垂直行向之行車管制號誌始轉變為綠燈等情，是倘被告於
      行車管制號誌轉變為黃燈時，以約每小時五十公里之速度進入路口，應可於垂
      直行向行車管制號誌轉變為綠燈前通過路口，被告自無從預見垂直行向車輛將
      違反號誌指示闖越紅燈、搶先進入路口，是亦難以被告所駕車輛到達路口停止
      線之際，路口南北向行車管制號誌已轉變為黃燈一節，認被告能預見將與垂直
      行向車輛碰撞，且致死傷結果，不違其本意，而有殺人之故意或未必故意。
五、綜上所述，既無證據可資證明被告確有自訴人所指之殺人未遂犯行，不能證明被
    告犯罪，依法自應為無罪之諭知。原審同此認定，並無違誤。
六、自訴人上訴意旨執陳詞，指被告確係殺人未遂，如不然，亦屬傷害，原審未變更
    法條，指摘原審判斷不當，經查：難認被告於本案有何殺人犯意，已如前述，而
    法院諭知科刑或免刑之判決，得就起訴之犯罪事實，變更檢察官所引應適用之法
    條者，係指法院得在事實同一之範圍內，亦即不必變更起訴之犯罪事實，始得自
    由認定事實，適用法律（最高法院七十年台上字第二三四八號、六十九年台上字
    第一八○二號判例參照）。且刑法之殺人或傷害罪，係以不法侵害人之身體之故
    意，實施之殺人或傷害行為，致生被害人死亡或傷害之結果，此與刑法第二百八
    十四條第一項前段過失傷害罪，係處罰行為人疏於注意致發生被害人傷害之結果
    者，並非相同，要無事實同一之可言（最高法院五十三年臺非字第五○號判例、
    九十一年度台上字第二二八八號判決、九十二年台上字第二○○一號判決參照）
    。本案被告駕車不慎傷人，不能認有殺人或傷害人之故意，然若係過失傷害，與
    自訴人主張之殺人或故意傷害，亦非同一事實，揆諸上開說明，不能變更起訴法
    條，自訴人所指，顯有誤會，其上訴為無理由，應予駁回。
七、據上論斷，應依刑事訴訟法第三百六十八條，判決如主文。
中　　　華　　　民　　　國　　九十三　　年　　 十一 　　月　　 三十 　　日
                              臺灣高等法院交通法庭
                                審判長法  官　溫　耀　源
                                      法  官　吳　　  燦
                                      法  官　周　政　達
右正本證明與原本無異。
如不服本判決，應於收受送達後十日內向本院提出上訴書狀，其未敘述上訴之理由者
並得於提起上訴後十日內向本院補提理由書（均須按他造當事人之人數附繕本）。
                                      書記官  陳　菊　珍
中　　　華　　　民　　　國　　九十三　　年　　 十一 　　月　　 三十 　　日
